臺灣高等法院臺南分院刑事裁定
109年度抗字第616號
抗  告  人  
即受刑人    江信義




上列抗告人因聲明異議案件，不服臺灣嘉義地方法院中華民國10
9年11月20日裁定（109年度聲字第898號），提起抗告，本院裁
定如下：
    主  文
抗告駁回。
    理  由
一、本件抗告意旨略以：原裁定理由欄（第1頁第16-22行）：「
    異議人即受刑人江信義因違反毒品危害防制條例案件，經本
    院以108年度嘉簡字第1333號、108年度嘉簡字第1065號判決
    確定後，經檢察官以109年度執更6字第233號（應為109年度
    執更字第233號，以下逕為更正）執行，受刑人另案之本院1
    09年度訴字第32號案件，現正上訴臺灣高等法院臺南分院審
    理中，請撤銷109年度執更字第233號指揮書，待另案上訴判
    決確定後，再一起執行，以利受刑人累進處遇之責任分數計
    算。」以為抗告人聲明異議之意旨要有誤會。抗告人非常明
    確的告訴法院，目前所執行之刑期是「因槍砲案件被撤銷假
    釋的殘刑1年2月」（而非109年度執更字第233號的執行），
    而執行殘刑無法提報假釋，只能依行刑累進處遇條例來縮短
    刑期。而另施用毒品兩案，108年度嘉簡字第1333號及108年
    度嘉簡字第1065號經檢察官移送併案審理（參見109年度訴
    字第32號判決文第7頁第18-21行），因原審法院審理後並未
    裁定觀察勒戒。因此抗告人提起上訴，現由臺灣高等法院臺
    南分院以109年度上訴字第1297號審理中。該兩案目前繫屬
    臺南高分院如何裁決尚未知曉，其109年度執更字第233號執
    行指揮書卻已送達嘉義看守所，其應執行有期徒刑7月（尚
    未開始執行）直接累計在目前抗告人所執行的有期徒刑1年2
    月上，變成1年9月。行刑累進處遇條例規定1年6月為一門檻
    ，1年6月以下應抵銷之責任分數及晉編升級的條件和1年6月
    以上（再加重）均不相同且不利於抗告人。因此，提出聲明
    異議請求法院救濟，賜准先行裁定撤銷109年度執更字第233
    號執行指揮書，待高分院裁決是否觀察勒戒？若是應觀察勒
    戒就不用執行109年度執更字第233號指揮書，若不用觀察勒
    戒再和109年度上訴字第1297號合併執行，並非原裁定所指
    ，附此敘明。檢察官指揮刑罰之執行「沒有錯，但有因果關
    係」、監獄之執行「沒有錯，因其依檢察官之指揮執行」。
    抗告人安分守己積極表現的爭取責任分數，期盼執行1年2月
    的刑期能早日縮短刑期，卻因檢察官積極不當指揮刑罰之執
    行（該兩案目前繫屬高分院審理中），法院如何裁決尚未知
    曉，卻因檢察官積極不當指揮而增加累進處遇之責任分數，
    繼而影響晉編升級後而影響縮短刑期之結果，導致抗告人因
    此蒙受不利。法院卻認抗告人之聲明異議為無理由，其公平
    正義何在？核與上開憲法意旨有違。綜上所述，請撤銷109
    年度執更字第233號執行指揮書，發揮個案救濟之作用，以
    維抗告人權益等語。
二、按所謂「檢察官執行之指揮不當」，應指檢察官有積極執行
    指揮之違法及其執行方法有不當等情形而言。故聲明異議之
    對象，應係指檢察官有積極執行指揮之違法及其執行方法有
    不當等情形，而非以檢察官據以指揮執行之科刑裁判為異議
    對象（最高法院103年度台抗字第687號裁定意旨參照）。又
    判決確定後即生效力，檢察官如依確定判決內容為指揮執行
    ，自難指檢察官執行之指揮為違法或其執行方法不當。而刑
    罰之執行，除法院之確定判決或定執行刑之確定裁定有違法
    情事，經非常上訴或再審程序，加以撤銷或變更者外，檢察
    官應依指揮書附具之確定裁判書指揮刑罰之執行（最高法院
    102年度台抗字第1041號裁定意旨參照）。次按刑之執行，
    本質上屬司法行政之一環，依刑事訴訟法第457條第1項前段
    規定，固由檢察官指揮之，但裁判之執行與監獄之行刑，其
    概念並不相同，前者係指藉由國家之公權力而實現裁判內容
    之行為，其實現之方法，原則上係由檢察官指揮執行之；而
    後者則指受判決人就所受之刑罰，進入監禁場所執行後，經
    由監獄行刑之處遇、教化，以實現使其悔改向上，適於社會
    生活為目的。是受刑人入監服刑，有關其累進處遇之調查分
    類、編列級數、責任分數抵銷及如何依其級數按序漸進等行
    刑措施事項，悉應依行刑累進處遇條例及監獄行刑法等相關
    規定辦理，而屬監獄及法務部之職權，自不在檢察官執行指
    揮之範圍，即不得執為聲明異議之標的（最高法院100年度
    台抗字第636號、104年度台抗字第553號裁定意旨參照）。
    又依行刑累進處遇條例第65條規定，監獄設累進處遇審查會
    ，審查關於交付監務委員會會議之累進處遇事項。累進處遇
    審查會，審查受刑人之個性、心身狀況、境遇、經歷、教育
    程度、人格成績及其分類編級與進級、降級等事項，並得直
    接向受刑人考詢，是依前揭條例所示，受刑人於監所之累進
    處遇如何計算、分類編級，應由監所相關人員依行刑累進處
    遇條例之有關規定辦理，與檢察官執行指揮無涉，亦非檢察
    官之職權。
三、經查：
（一）抗告人前因違反毒品危害防制條例案件，經原審法院以10
      8年度嘉簡字第1333號判決判處有期徒刑3月、108年度嘉
      簡字第1065號判決判處有期徒刑3月共2罪確定，上開二罪
      復經原審法院以109年度聲字第48號裁定應執行有期徒刑7
      月確定，並由檢察官以109年度執更字第233號指揮書執行
      之。另抗告人雖對另案原審法院109年度訴字第32號判決
      提起上訴，現由本院以109年度上訴字第1297號審理中，
      然上開原審法院109年度訴字第32號案件中關於施用第二
      級毒品部分，業經原審法院於民國109年8月19日判處有期
      徒刑3月，並於109年9月18日判決確定送執行，並不在本
      院109年度上訴字第1297號審理範圍，此有臺灣高等法院
      被告前案紀錄表及本院公務電話查詢表在卷可憑（見本院
      卷第55、69頁）。
（二）另關於抗告人所述移送併案部分，經原審法院向本院109
      年度上訴字第1297號承辦股書記官查詢結果，並無抗告人
      所述其上開施用毒品2案（108年度嘉簡字第1333號、108
      年度嘉簡字第1065號）經檢察官移送併辦，現由本院109
      年度上訴字第1297號審理之情形，此亦有原審法院辦理刑
      事案件電話記錄查詢表在卷足參（見原審卷第91頁）。且
      經本院於109年12月28日訊問抗告人後，查詢抗告人所稱
      檢察官移送併辦案件（臺灣嘉義地方檢察署109年度偵字
      第231、258號），依該檢察官移送併辦意旨書犯罪事實欄
      所載，該案係就抗告人所涉犯之製造第二級毒品、轉讓第
      一、二級毒品及轉讓禁藥等犯罪事實移送併辦，亦非如抗
      告人所述有就108年度嘉簡字第1333號、108年度嘉簡字第
      1065號施用第二級毒品犯罪事實移送併辦，且抗告人上開
      二案均已判決確定，檢察官本無就已經判決確定之犯罪事
      實再移送本院併辦之可能。又抗告人所述原審法院109年
      度訴字第32號判決第7頁第18至21行部分，僅在說明抗告
      人前因施用毒品案件經檢察官為緩起訴處分，嗣緩起訴遭
      撤銷後，經原審法院108年度嘉簡字第1333號判決判處有
      期徒刑3月確定，另同年又因施用毒品案件，經原審法院
      以108年度嘉簡字第1065號判決判處應執行有期徒刑5月確
      定，故該案施用毒品部分無庸再為觀察、勒戒之處遇，而
      應依法論科，亦無關併案，顯見抗告人上開所述尚有誤認
      。是抗告人所述「待本院裁定是否觀察勒戒，若是應觀察
      勒戒就不用執行109年度執更字第233號指揮書，若不用觀
      察勒戒，再和109年度上訴字第1297號合併執行」之前提
      事實並不存在，亦即本院109年度上訴字第1297號案件並
      無審理抗告人108年度嘉簡字第1333號、108年度嘉簡字第
      1065號施用第二級毒品之犯罪事實，亦無審理原審法院10
      9年度訴字第32號上訴案件施用第二級毒品之犯罪事實，
      自無可能裁定抗告人是否觀察、勒戒，是以抗告人前揭抗
      告理由，並無可採。
（三）檢察官本件之指揮書既係依所附具之確定判決、裁定所載
      刑期指揮刑罰之執行，並無違法或不當之情事，而抗告人
      亦不得以檢察官據以指揮執行之科刑裁判，實難僅以抗告
      人自認其行刑累進處遇可能因而蒙受不利，而逕認其有請
      求變更檢察官執行指揮作為之理由。既本件檢察官之執行
      指揮經核並無違法或不當，從而，原裁定駁回抗告人之聲
      明異議，於法並無不合。本件抗告為無理由，應予駁回。
據上論斷，應依刑事訴訟法第412 條，裁定如主文。　　　
中　　華　　民　　國　　109 　年　　12　　月　　30　　日
                  刑事第四庭    審判長法  官  郭玫利
                                      法  官  蔡廷宜
                                      法  官  曾子珍
以上正本證明與原本無異。
不得再抗告。
　　　　　　　　　　　　　　　　　　　書記官  李淑惠
中　　華　　民　　國　　109 　年　　12　　月　　30　　日